【裁判字號】    98,交聲,4195
【裁判日期】    981228
【裁判案由】    違反道路交通管理處罰條例聲明異議
【裁判全文】
臺灣臺北地方法院交通事件裁定        98年度交聲字第4195號
原處分機關  臺北市交通事件裁決所
異  議  人  甲○○
即受處分人
上列異議人即受處分人因違反道路交通管理處罰條例案件，對於
臺北市交通事件裁決所民國98年11月5 日所為北市裁申字第裁22
-AOOHC2323號處分（原處分案號：臺北市政府警察局掌電字第AO
OHC2323 號），聲明異議，本院裁定如下：
    主  文
原處分撤銷。
甲○○汽車駕駛人，行經有燈光號誌管制之交岔路口闖紅燈，處
罰鍰新臺幣貳仟柒佰元，並記違規點數點。
    理  由
一、按汽車駕駛人，行經有燈光號誌管制之交岔路口闖紅燈者，
    處新臺幣（下同）1 千8 百元以上5 千4 百元以下罰鍰，有
    前開情形者，記違規點數3 點，道路交通管理處罰條例第53
    條第1 項、第63條第1 項第3 款分別定有明文。
二、本件受處分人即異議人甲○○於民國98年9 月26日晚間7 時
    50分許，騎乘車牌號碼DVP-300 號輕型機車，沿臺北市○○
    區○○路西往東方向行駛，行經松德路61號前、近虎林街口
    時，適松德路方向之號誌已轉為紅燈，竟仍在該路口強行迴
    轉至東往西方向車道，違反道路交通管理處罰條例第53條第
    1 項之規定，經臺北市政府警察局信義分局福德街派出所警
    員乙○○當場攔停，掣單舉發；嗣受處分人逾通知單上所載
    應到案日期98年10月12日，遲於98年10月16日始向臺北市交
    通事件裁決所提出申訴，經原舉發單位調查結果，仍認受處
    分人有其上開違規之行為，臺北市交通裁決所乃依同上規定
    ，裁處異議人罰鍰1 千8 百元，並依同條例第63條第1 項第
    3 款規定，記違規點數3 點等情，有舉發違反道路交通管理
    事件通知單、臺北市政府警察局信義分局函、臺北市交通事
    件裁決所違反道路交通管理事件裁決書、大宗掛號函件清單
    、臺北市交通事件裁決所函在卷可按。
三、受處分人異議意旨略以：警員未提出伊違規之證明文件或照
    片，警員於時間、空間上之證詞是否合於情理法，均未查證
    ，就伊異議理由亦未調查即逕行裁決，且增加記點之新處分
    ，是意圖恐嚇人民不得提出申訴異議云云。
四、本院經查：
  (一)據證人乙○○即取締本件違規事件之臺北市政府警察局信義
    分局福德街派出所警員具結證稱：「我們的路線剛好是從虎
    林街出來，那個地方沒有巷，應該算是83號，右轉之後前面
    的路口是松德、虎林路口，因為前方之紅燈，我們準備要停
    車時看到在我們車子前方的當事人，在路口紅燈迴轉」、「
    我開啟警示燈跟在他後面，在東往西方向把他攔查下來」、
    「因為雙向的車當時都在停等線後方，只有橫向的虎林街在
    行駛，所以非常明顯只有他1 台車是紅燈往前行」、「他跟
    我說他沒有注意到燈號」等情綦詳，並提出現場路口照片影
    本3 張及現場圖1 份附卷足憑。
  (二)反觀受處分人固不否認於前揭時、地行經臺北市○○區○○
    路、虎林街口，在松德路東往西方向車道經警攔停之事實，
    並向本院辯稱：「我行車方向是松德路往松山路方向直行」
    等語，倘受處分人行車方向係沿松德路往松山路方向直行，
    恰可佐證警員乙○○所見受處分人本在松德路西往東車道上
    之證述屬實，而受處分人既在松德路東往西車道上為警攔停
    舉發，益足佐證受處分人有迴轉之行為。至於受處分人又稱
    ：「我是從我家虎林街要到三民路去找房客簽約」云云，但
    三民路、松山路在虎林街之相反方向，此段陳述顯與前揭「
    往松山路方向直行」之陳述矛盾。又倘若受處分人當時從臺
    北市○○區○○街197 號1 樓住處出發，擬往松山路方向行
    駛，應在虎林街與松德路口右轉西往東方向，而非左轉東往
    西方向行駛。凡此俱與受處分人在虎林街以西、松德路東往
    西方向車道上為警攔停之事實，殊屬不符。況經對照受處分
    人98年11月3 日異議狀自述：「本人所行之車為虎林街向松
    德路左轉」、「交通警員基本上對迴轉和直行左轉之區別應
    有所了解才不易誤裁人民權力」云云，則就受處分人之主張
    而言，究係左轉或直行，本身供詞前後不一致，應係卸責之
    詞，難以採信。從而，原處分機關依據證人乙○○之舉發證
    詞，認定受處分人於前開時、地有闖紅燈迴轉之行為，尚無
    違誤。
  (三)按違反道路交通管理事件行為人，未依規定自動繳納罰鍰，
    或未依規定到案聽候裁決，處罰機關應依基準表於通知單送
    達且逾越應到案期限60日之3 個月內，逕行裁決之，違反道
    路交通管理事件統一裁罰基準及處理細則第44條第1 項定有
    明文。又不服舉發事實者，應於15日內，向處罰機關陳述意
    見；其不依通知所定期限前往指定處所聽候裁決，且未依規
    定期限繳納罰鍰結案或向處罰機關陳述意見者，處罰機關得
    逕行裁決之，道路交通管理處罰條例第9 條第1 項後段亦有
    明文。查本件受處分人當場為警攔停舉發並簽收交通管理事
    件通知單後，未按通知單上記載之應到案日期98年10月12日
    前至原處分機關即臺北市交通事件裁決所聽候裁決，亦未繳
    納罰鍰或陳述意見，遲至98年10月16日始提出申訴書送達臺
    北市交通事件裁決所，此有臺北市政府警察局信義分局函可
    按，是已逾前揭法條規定之期間。從而，依照違反道路交通
    管理事件統一裁罰基準表之規定，逾越應到案期限30日內者
    ，應處罰鍰2,700 元。
  (四)綜上，原處分機關認為受處分人闖紅燈之違規行為明確，依
    據首開道路交通管理處罰條例之規定，記違規點數3 點，固
    無不當，但裁處罰鍰1 千8 百元部分，與違反道路交通管理
    事件統一裁罰基準及處理細則之規定不合。從而，本件異議
    雖無理由，然原處分既有前揭不當之處，應由本院裁定撤銷
    原處分，自為裁罰受處分人罰鍰2,700 元，並記違規點數3
    點，以資適法。
五、據上論斷，應依道路交通案件處理辦法第20條，裁定如主文
    。
中    華    民    國    98    年    12    月    28  日
                  交通法庭  法  官  林晏如
上正本與原本無異。
如不服本裁定，應於送達後5 日內向本院提出抗告狀。
                            書記官  楊盈茹
中    華    民    國    98    年    12    月    28    日

司法院資訊處製作；財團法人民間司法改革基金會備份。
